【裁判字號】    90,上訴,1507
【裁判日期】    900727
【裁判案由】    毒品危害防制條例
【裁判全文】
臺灣高等法院刑事判決                            九十年度上訴字第一五七號
    上  訴  人
    即  被  告    甲○○
    選任辯護人    沈濟民
右上訴人因毒品危害防制條例案件，不服臺灣桃園地方法院八十九年度訴字第一七六
七號，中華民國九十年一月十八日第一審判決（起訴案號：臺灣桃園地方法院檢察署
八十九年度偵字第一六三０二號）提起上訴，本院判決如左：
    主  文
原判決撤銷。
甲○○運輸第二級毒品，處有期徒刑柒年。扣案第二級毒品大麻（總計驗餘淨重玖貳
捌點壹伍公克），沒收銷燬之；包裝用之糖果禮盒貳大盒及洗髮精一瓶均沒收。
    事  實
一、甲○○明知大麻列屬毒品危害防制條例第二條第二項第二款之第二級毒品，並屬
    於行政院依懲治走私條例第二條第四項規定公告管制物品項目及其數額甲類第四
    款之管制進出口物品，竟為供自己施用，於民國（以下同）八十九年十月二十五
    日在泰國芭達雅海邊酒吧街上，向當地不詳姓名成年男子以泰銖二萬元購入大麻
    煙草淨重九二八．一五公克，分裝在二盒巧克力糖果禮盒及一瓶洗髮精內。嗣於
    八十九年十月二十九日攜帶上開毒品自泰國搭乘長榮航空公司編號ＢＲ二０二號
    班機返國，於二十二時四十分許入境後，在桃園中正國際機場入境檢查站為警當
    場查獲，並扣得甲○○所購得上開第二級毒品大麻巧克力糖果禮盒裝二大盒、洗
    髮精瓶裝一小瓶（大麻總計驗餘淨重九二八．一五公克）。
二、案經內政部警政署航空警察局移送臺灣桃園地方法院檢察署檢察官偵查起訴。
    理  由
一、上訴人即被告之供述及辯解：
    訊據被告甲○○對於有在右揭時地因私運大麻入境在我國中正機場查獲之事實
    坦承不諱，惟辯稱：只是要供己施用，並無運輸毒品之意，伊所購買之二盒巧
    克力，不知道裡面是大麻，在八十九年十月二十五日在泰國芭達雅海邊酒吧街
    上，有一泰國人賣給伊的，伊是以泰銖二萬元購一小瓶的大麻及二盒的巧克力
    ，伊本來是向泰國人買一小瓶洗髮精包裝之大麻一小瓶，約有二、三十公克，
    是伊要吸食用的，最先算伊泰珠壹萬五千元，後來連那二盒巧克力也要賣給，
    總價二萬元泰銖，另外二盒巧克力是機器包裝的，不是伊分裝的，說裡面是巧
    克力，是泰國人賣給伊的，會說國語，伊實際要買的是一小瓶的大麻，那二盒
    巧克力長約十八公分，寬約十五公分，高約五公分，外面用紙盒密封包裝，裡
    面用鐵盒包裝，伊也不知道為何乙○○○○會變成九二八．一五公克的大麻，
    入境時伊也向檢查人員說二盒糖果盒裝的是巧克力云云。
二、認定犯罪事實所憑之證據及其理由：
（一）上訴人即被告於上開時地出境至泰國購買第二級毒品大麻，而搭機入境在中
      正機場為警當場查獲之事實，業據被告坦承不諱，扣案之煙草，經送法務部
      調查局鑑定結果，認係大麻，有該局八十九年十一月十四日0000000
      0號鑑定通知書一件在卷可稽。此外，復有查獲照片八禎、中華民國入境旅
      客申報單影本一份在卷及上開毒品大麻扣案可證，事證至臻明確。
（二）被告一再辯稱攜帶入境只是要供己施用而己，不是運輸毒品云云，查被告於
      警局初訊時即坦承有吸食大麻之習慣，第一次係於八十九年三、四月間在泰
      國芭達雅吸食，最後一次係於同年月二十五日二十三時許在泰國芭達雅吸食
      （見偵查卷第五頁），證人黃忠文亦於原審審理中證述被告確有施用大麻之
      習慣（見原審卷第四十頁），證人丙○○於本院調查中亦證陳：查獲時被告
      甲○○就有講，從泰國帶回來的大麻是要供自已吸食用的等語（見本院卷第
      四十頁），雖被告為警查獲時所採尿液經送驗結果未檢出有毒品陽性反應，
      此有桃園縣衛生局出具之不法藥物尿液檢定書一紙附卷可據，惟依衛生主管
      單位之函示，吸食大麻之人，其毒品成份，殘留在人體內之時間約為七十二
      小時；易言之，若行為人在吸食大麻後之七十二小時內可由尿液內檢驗出有
      陽性之反應，逾七十二小時，則已無由尿液內檢驗出毒品之陽性反應。本件
      依被告所陳最後一次係於八十九年十月二十五日晚上十一時許吸食大麻，至
      同年十月二十九日十一時許始取尿送驗，有航空警察局被採尿人姓名資料編
      號對照表乙紙可憑，其間已有四日之久，依前開函示，被告之尿液未檢測出
      毒品之陽性反應，乃屬正常，是不能以被告吸食大麻歷四日後之尿液中無毒
      品之陽性反應，而遽行認定被告並無吸食大麻之惡習。又無積極證據足以證
      明被告係意圖販賣而於泰國販入第二級毒品大麻入境，被告辯稱其係為自己
      吸食而購買大麻，固屬可信，惟按懲治走私條例第二條第一項所謂「私運管
      制物品進口、出口」者及第三條第一項所謂「運送走私物品」者，法條文字
  並無限於運送他人所有或持有之走私物品為要件，即為自己運送者亦包括在
      內（最高法院八十二年度第三次刑事庭會議決議（一）及最高法院八十四年
      度台上字第二五二五號判決參照）。又肅清煙毒條例第五條第一項所謂「運
      輸毒品」者，其運輸之涵義亦應為相同解釋（最高法院五十二年度第四次民
      、刑庭總會會議決議（六）亦採此見解。又運輸毒品行為，係指一切轉運與
      輸送毒品之情形而言，不論係自國外輸入或國內各地間之輸送，凡將毒品由
      甲地運輸至乙地，均屬之。此與懲治走私條例之私運管制物品進口罪，須有
      自國外私運管制物品進入國境之情形有別（83 年度台覆字第 309 號判決參
      照）。而運輸毒品罪之成立，並無限於運送他人所有或持有之毒品為要件，
      即不以為他人輸送為必要，即為自己輸送者亦包括在內（82  年度台覆字第
      127 號判決參照）。本件被告係在泰國一次大量購買達九二八．一五公克，
      再搭機回國內，則被告將大麻自境外地區回運送之行為，雖係供自己吸
      食之用，而為自己輸送，揆諸上開意旨，仍無解於運輸毒品罪之成立。被告
      辯稱不是運輸云云，委無可採。辯護人為被告辯護稱被告非營利係為供己施
      用而攜帶入境，顯係為自己運送，非為他人運送，不應構成運輸毒品罪云云
      ，所持見解尚有誤會。
（三）被告復辯稱：扣案之二大盒巧克力禮盒裝之物品，被告主觀上認定係巧克力，
      非屬違禁物品之大麻，被告欠缺運輸毒品之主觀犯意，故不能以運輸毒品之罪
      責相繩，至於被告攜帶之另小瓶洗髮精盒子裝之大麻係供自己吸食之用，雖客
      觀上自泰國攜回至台灣，惟與在國內如在台南購買大麻攜回台北住處吸食之例
      相同，不能認係運輸云云。惟查：
  １、被告於警訊、偵查中均僅供承：查獲之大麻，伊藏在糖果盒及洗髮精瓶內購買
      時就是這樣之包裝，分別藏在小背袋內壹盒，另壹盒糖果盒及一瓶洗髮精藏在
      手提袋內，且稱：查扣之大麻係伊於二十五日二十一時許，在泰國芭達雅海邊
      酒吧街上，向當地一不知名的流動攤販以泰幣二萬元購得，帶回台灣供自己吸
      食等語（見偵查卷第四頁反面、第二十五頁反面），於原審調查中亦僅供稱：
      毒品是在泰國向小販買的，約新台幣一萬五千元，伊購買時就包裝成糖果盒及
      洗髮精等詞（見原審卷第八頁反面），除於原審所供購買價格與警訊、偵查中
      所供有異外，於均為相同之供述，亦即被告均未曾以當時出售者係告知該二大
      盒係巧克力，但洗髮精瓶內者係大麻，該兩大盒係泰幣伍仟元，該一小瓶之大
      麻係一萬五千泰幣云云置辯，本院調查中所辯，顯係臨訟飾卸之詞，矧該二大
      盒包裝成糖果盒內之物品，確為第二級毒品大麻，已如前述，其份量及重量較
      之洗髮精包裝之大麻，相差甚鉅，當無份量及重量較輕而以洗髮精瓶裝之大麻
      售予被告一萬五千元，而份量及重量較重而以糖果盒包裝之大麻僅售予被告五
      千元之理，且兜售小販自然知悉以糖果（巧克力）盒包裝之內容，為大麻而非
      巧克力，亦無將大麻當成巧克力賤售之可能，縱該二大盒之大麻，其鐵盒包裝
      上載明係巧克力，且購買時以透明之塑膠帶密封牢固，被告於決意購買時，對
      於標的內容及價金，已有合意，自知所購者為大麻無疑；再者，被告入境中正
      國際機場被查獲之大麻（二盒糖果－巧克力禮盒及一瓶洗髮精裝），分別藏在
      小背袋內糖果－巧克力禮盒裝壹盒，另糖果－巧克力禮盒裝壹盒糖果盒及一瓶
      洗髮精裝之大麻藏在手提袋內，業據被告於警訊時供承無訛，其於入境時將攜
      帶之毒品刻意分開藏置，其明知該糖果－巧克力禮盒裝壹盒及一瓶洗髮精裝之
      物品均為毒品大麻，昭然若揭，被告所辯不知二大盒巧克力禮盒裝之物品為大
      麻，欠缺運輸毒品之主觀犯意云云，均無足採。
  ２、證人即航空警察局安檢隊第二組偵查員丙○○於本院調查中證稱：「（問：本
      案是否你查獲？情形為何？）是的，這個旅客被告甲○○在入出境管理局要入
      關時，有將被告甲○○列管建檔，事先有人密報被告甲○○有可能攜帶毒品入
      境，我們就通知旅客甲○○入境時，要嚴格檢查，在八十九年十月二十九日被
      告甲○○自泰國搭乘長榮航空公司編號ＢＲ二０二號班機返國，於二十二時四
      十分許入境後，在桃園中正國際機場入境檢查站時查驗場查獲，因事先入出境
      管理局有建檔，所以要嚴格檢查，查驗隊於被告甲○○入境時，電腦的資料就
      會顯現出來，入出境管理局的電腦會顯示會叫，我們電腦也會顯示被告甲○○
      入境，我們航空警察局安檢隊會嚴格檢查還要搜身，當時有會同二期航廈的人
      員處理，就在被告甲○○的行李內發現第二級毒品大麻二大盒、一小瓶的洗髮
      精瓶子的大麻（總計驗餘淨重九二八．一五公克），查獲當時，我們有問他是
      什麼東西，被告甲○○沒有說話，我們要拆封時，他才說是大麻，被告甲○○
      也沒有說那兩盒是巧克力，那一小瓶的洗髮精瓶子的大麻，被告甲○○說因兩
      盒大麻裝不下去，才裝在那一小瓶的洗髮精瓶子內的。兩盒的大麻是用鐵盒包
      裝，外面還用ＡＬＭＯＮＤＲＣＯＡ巧克力的包裝盒包裝，當時查驗行李要會
      同財政部台北關稅局稽查局的關員會同查驗。」（見本院卷第三十九頁）、又
      稱：「乙○○○○的鐵盒有用膠袋封好，外包裝有用透明的塑膠袋封好，查獲
      時我都有在場，我沒有聽到被告甲○○有提到是乙○○○○。」等語（見本院
      卷第四十一頁），被告既於通關查驗時主動供稱係大麻，因兩盒大麻裝不下去
      ，才裝在那一小瓶的洗髮精瓶子內，且未說兩大盒是巧克力，則其早已明知除
      一小瓶的洗髮精瓶裝為大麻外外，另二大盒巧克力禮盒裝之物品亦係大麻，至
      為明顯。是被告所辯伊於通關時有兩盒都是巧克力云云，亦僅是欲求蒙混脫卸
      之詞而已。證人即豪翔旅行社職員丁○○於本院調查中雖證稱：「我不知道被
      告甲○○有購買毒品，我們八十九年十月二十四日到泰國的，還有其他的旅客
      ，當時晚上七時搭飛機到泰國的，當晚吃完飯後有旅客來找我，問我晚上有無
      節目，我就帶旅客到芭達雅海邊酒吧街喝酒，被告甲○○有去，還有其他的旅
      客一起去，我們進入酒吧後，有一個泰國人跟著進來，被告甲○○是坐在我的
      右邊，那泰國人是坐在被告甲○○的右邊，那泰國人是煙販及推銷一些雜物，
      因我還有其他旅客，我還要注意其他旅客，但我有聽到他們二人在談話，內容
      我不清楚，因為酒吧很吵，但我有聽到有提到巧克力，那個泰國人是中文、泰
      文夾雜的講，我問有被告甲○○是買什麼東西，他說是巧克力，我有看到，但
      當時我沒有看到洗髮精。」等詞（見本院卷第四十頁、第四十一頁），因扣案
      二大盒大麻係以巧克力禮盒包裝，有卷附之照片足憑，證人即航空警察局安檢
      隊第二組偵查員丙○○於本院調查中亦證稱：兩盒的大麻是用鐵盒包裝，外面
      還用ＡＬＭＯＮＤＲＣＯＡ巧克力的包裝盒包裝（見本院卷第三十九頁），是
      被告購買之際與小販所談內容亦可能是巧克力包裝盒之問題，自難以證人丁○○聽聞有提到巧克力，即謂被告所購及小販所售之標的為巧克力而非大麻，何
      況小販亦不可能將大麻當成巧克力販售，亦如前述，其稱被告購買的是巧克力
      ，乃被告告知而非親自聞見，所證難為被告有利判決之依據。
三、查大麻係毒品危害防治條例第二條第二項第二款所稱之第二級毒品，亦係行政院
    依懲治走私條例第二條第四項公告之「管制物品項目及其數額」內甲項第四款管
    制進出口物品，自不得非法持有、運輸及私運進口。被告於自國境外之泰國搭機
    入境我國時，隨身帶扣案之大麻在中正國際機場入境室為我國海關人員當場查
    獲，雖被告之入境手續尚未全部完成，惟被告於搭機返國抵達中正國際機場時已
    進入我國領域，且其已經下機進入我國領域之中正國際機場內，應認被告私運管
    制物品大麻進口之行為已經完成。核被告所為，係犯毒品危害防治條例第四條第
    二項之運輸第二級毒品及懲治走私條例第二條第一項之私運管制物品進口罪。被
    告運輸毒品當然含有持有行為，其非法持有第二級毒品大麻之低度行為，應為其
    運輸之高度行為所吸收，不另論以持有毒品罪。被告以一行為同時觸犯上開二罪
    ，為想像競合犯，應從一重之運輸第二級毒品罪處斷。
四、原審予以論罪科刑，固非無見，惟：（一）被告係犯毒品危害防治條例第四條第
    二項之運輸第二級毒品罪及懲治走私條例第二條第一項之私運管制物品進口罪，
    所犯二罪間有想像競合犯之關係，依法從一重之運輸第二級毒品罪處斷，並引用
    刑法第十一條前段規定，因非依懲治走私條例第二條第一項之私運管制物品進口
    罪處斷，自無依懲治走私條例適用刑法總則之規定而須引用懲治走私條例第十一
    條可言（最高法院八十一年度第三次刑事庭會議 (一)參照），本件原審既認被
    告所犯毒品危害防治條例第四條第二項之運輸第二級毒品罪及懲治走私條例第二
    條第一項之私運管制物品進口罪間，具有想像競合犯之關係，依法從一重之運輸
    第二級毒品罪而非私運管制物品進口罪處斷，卻仍援引懲治走私條例第十一條，
    適用法則即有違誤；（二）扣案之第二級毒品大麻係裝在二盒巧克力糖果禮盒及
    一瓶洗髮精內，該大麻送驗前由查獲人員另以塑膠袋封存，過磅結果連塑膠袋重
    九五０公克，有查獲現場照片附卷足據（見偵查卷第十七頁至第二十頁），亦有
    航空警察局毒品初步化驗報告單可憑，是被告購買之毒品大麻淨重應扣除塑膠袋
    包裝之重量，即為卷附鑑定通知書所載淨重九二八．一五公克，始應宣告沒收銷
    燬，至於包裝之糖果禮盒貳大盒及洗髮精一瓶，非毒品違禁物，原審一併予以宣
    告沒收銷燬，亦有違誤。被告上訴意旨，以其不知糖果禮盒貳大盒裝之物品為大
    麻，洗髮精瓶裝之大麻係為自用，否認犯罪，指摘原判決不當，固為無理由，惟
    原判決既有前揭可議之處，自應由本院予以撤銷改判。爰審酌被告品行、犯罪之
    動機、目的、手段、所生之危害、所運輸毒品之數量及犯罪後態度尚佳等一切情
    狀，量處如主文所示之刑。扣案之第二級毒品大麻淨重九二八．一五公克，併依
    毒品危害防制條例第十八條第一項前段之規定宣告沒收銷燬之。至於包裝之糖果
    禮盒貳大盒及洗髮精一瓶，為被告所有且係供犯罪所用之物，亦依同條例第十九
    條第一項規定併予宣告沒收。
據上論斷，應依刑事訴訟法第三百六十九條第一項前段、第二百九十九條第一項前段
，毒品危害防制條例第四條第二項、第十八條第一項前段、第十九條第一項，懲治走
私條例第二條第一項，刑法第十一條、第五十五條，判決如主文。
本案經檢察官沈明彥到庭執行職務。
中    華    民    國      九十    年        七      月        二十七    日
                              臺灣高等法院刑事第二十二庭
                                  審判長法  官  許  正  順
                                        法  官  宋      祺
                                        法  官  邱 同  印
右正本證明與原本無異。
如不服本判決應於收受送達後十日內向本院提出上訴書狀，其未敘述上訴之理由者並
得於提起上訴後十日內向本院補提理由書（均須按他造當事人之人數附繕本）。
                                        書記官  莊  昭  樹
中    華    民    國      九十    年       七       月      三十一      日
附錄    本判決論罪科刑法條：
毒品危害防制條例第四條第二項
製造、運輸、販賣第二級毒品者，處無期徒刑或七年以上有期徒刑，得併科新臺幣七
百萬元以下罰金。
懲治走私條例第二條第四項
私運管制物品進口、出口逾公告數額者，處七年以下有期徒刑，得併科新台幣二十萬
第一項所稱管制物品及其數額，由行政院公告之。


司法院資訊處製作；財團法人民間司法改革基金會備份。
